【裁判字號】    92,交上易,123
【裁判日期】    920625
【裁判案由】    過失傷害
【裁判全文】
臺灣高等法院高雄分院刑事判決                  九十二年度交上易字第一二三號
      上  訴  人  臺灣高雄地方法院檢察署檢察官
      被      告  乙○○
      輔  佐  人  丙○○
右上訴人因被告過失傷害案件，不服臺灣高雄地方法院九十一年度交易字第二八三號
中華民國九十二年三月七日第一審判決（聲請簡易判決處刑案號：臺灣高雄地方法院
檢察署九十一年度調偵字第一八號），提起上訴，本院判決如左：
      主  文
原判決撤銷。
乙○○因過失傷害人，處有期徒刑參月，如易科罰金，以參佰元折算壹日。
      事  實
一、乙○○於民國（下同）九十年五月二十日晚間七時十五分許，騎乘車牌號碼ＹＸ
    Ｑ─八六三號輕型機車，沿高雄縣鳳山市○○路由南向北方向行駛，嗣駛至澄清
    路自強路橋上時，理應注意車輛行駛時，駕駛人應注意車前狀況，隨時採取必要
    之安全措施，而依當時有雨、夜間有照明之天候及直路、橋樑、中心雙黃實線之
    路況，又無不能注意之情事，竟疏於注意而擦撞同向在前牽行腳踏車之甲○○，
    致甲○○倒地後，因而受有右足第二蹠骨骨折、右足第一蹠骨脫臼、二下肢挫傷
    及頭部外傷併腦震盪等之普通傷害。
二、案經被害人甲○○訴由高雄縣警察局鳳山分局報告台灣高雄地方法院檢察署檢察
    官偵查聲請簡易判決處刑，原審法院高雄簡易庭認為不宜以簡易判決處刑，移由
    原審法院依通常程序審理。
      理  由
一、訊據被告乙○○矢口否認有何過失傷害犯行，辯稱：我沒有撞到告訴人，是告訴
    人自己跌倒，我為了閃告訴人才倒地，機車前輪弧蓋是因為撞倒我厝牆壁所致等
    語。
二、按汽車行駛時，駕駛人應注意車前狀況及兩車併行之間隔，並隨時採取必要之安
    全措施，道路交通安全規則第九十四條第三項定有明文。因此行駛中之汽車（包
    含機器腳踏車，見同規則第二條第一款定義）於行駛中應注意同向之行人及車輛
    ，並隨時採取必要之安全措施，此乃必然之結果，被告既考領有駕駛執照，自應
    對之知之甚詳。
三、經查：
（一）右開事實，業據告訴人甲○○先後於警訊、偵查、原審及本院審理時指訴甚詳
      ，並有道路交通事故調查報告表及照片三幀附於警訊卷可稽，且告訴人因本件
      車禍因而受有右足第二蹠骨骨折、右足第一蹠骨脫臼、二下肢挫傷及頭部外傷
      併腦震盪之傷害，亦有國軍高雄總醫院附設民眾診療服務處診斷證明書一份附
      於警訊卷第五頁可憑。
（二）證人姚永誠於原審審理時到庭結證：「我到場之後，腳踏車倒在路旁，機車有
      刮地痕，機車已經牽起來停在一旁，機車的前輪檔泥板有被撞痕跡。」、「（
      腳踏車有沒有被撞的痕跡？）有，但是不明顯。」、「地上沒有腳踏車的刮地
      痕」、「（機車的騎士？）當時在現場，機車已經扶起在一旁。騎士當時也很
      緊張，他說他也不知道什麼情形」、「（當時被告有沒有說他撞倒告訴人的腳
      踏車？）有，他當時對我說他就是擦撞到腳踏車，機車才倒地的。但是到了做
      筆錄的時候，他有改口說他是要閃腳踏車才滑倒的。」、「現場有明顯撞倒痕
      跡是在前輪檔泥板，漆掉了，但是沒有凹陷。這是車子倒了直接滑過去的。」
      等語（見原審卷第二十二頁、第二十三頁），固與告訴人於原審所指訴之「（
      被告撞到妳何處？）撞到我的人（腳）。」、「腳踏車沒有被撞倒，我被撞了
      之後，腳踏車撞到我右邊的肩膀後倒下，我人就往前面倒。」等語（見原審卷
      第十五頁）、「我當時確實是牽著腳踏車走，人在腳踏車的左邊。機車從我的
      右腳後面撞下去，我往前趴，滑下去，機車再壓到我的右腳背，我的腳才斷的
      。」等語（見原審卷第二十四頁）、「被告騎機車從後面追撞我，當時我牽著
      腳踏車在橋上行走，我正好要轉頭看後面的車，被告騎車騎得很快，就撞上我
      ，被告撞到我之後，我就倒下來，被告騎著車就走掉了。」等語（見原審卷第
      七十四頁），證人與告訴人所述，雖就是否撞及告訴人所騎腳踏車？以及被告
      是否留置現場等處稍有不同。然審酌事發當時現場照片（見警訊卷第八頁）發
      現，被告騎乘之機車前面檔泥版弧輪凹陷與告訴人所受下肢挫傷位置相當，且
      事發當時路況良好，並無路面缺陷或其他足令人跌倒之情況，告訴人當時亦無
      意識不清之情形，倘非受到撞擊，豈會無緣無故倒地？況且告訴人所受傷勢明
      顯係受到撞擊倒地所致，被告辯稱告訴人自己跌倒，顯然與事實不符。又被告
      辯稱騎機車前輪弧蓋係撞擊自家牆壁所致，然依前揭照片及該凹陷並無法分辨
      究係撞擊告訴人或牆壁所致，然參酌前揭證人姚永誠所言，被告所騎之機車應
      有撞及告訴人，始符合實情。
（三）本件車禍事故經原審送請中華民國車輛交通事故鑑定技術研究學會鑑定結果，
      認為：「一、陳女於雨天夜間騎輕機車未注意車前狀況，追撞前行吳女為肇事
      主因。二、吳女推腳踏車在前行走，無肇事次因。」，此有該研究學會九十一
      年六月十七日九一車鑑字第一一三號函及所附之分析報告各一份附於原審卷第
      二十八頁、第二十九頁足憑；嗣後原審又將本件事故送請台灣省高屏澎區車輛
      行車事故鑑定委員會鑑定結果，認為：「一、乙○○駕駛輕機車未注意車前狀
      況為肇事主因。二、甲○○未靠邊行走為肇事次因。」，此有台灣省高屏澎區
      車輛行車事故鑑定委員會高屏澎鑑字第九一一四０二號號函及所附之鑑定意見
      書各一份附於原審卷第四十七頁至第四十九頁可憑，告訴人不服，經聲請原審
      送請台灣省車輛行車事故覆議鑑定委員會結果，則認定：「一、乙○○於雨夜
      駕駛輕機車，未注意車前狀況由後追撞牽著腳踏車之行人，為肇事主因。二、
      甲○○無肇事次因。」，此有該覆議鑑定委員會九十一年十一月十五日府覆議
      字第九一二二九六號函及所附之覆議意見書各一份附於原審卷第六十三頁、第
      六十四頁可考，上開三份鑑定結果均認被告有過失，且其中二份鑑定報告認為
      告訴人無過失，可見被告就本件車禍事故應有違反上開規定疏未注意車前狀況
      之過失甚明，其自難辭其過失刑責。
（四）又告訴人因本件車禍，因而受有右足第二蹠骨骨折、右足第一蹠骨脫臼、二下
      肢挫傷及頭部外傷併腦震盪等之普通傷害，亦有國軍高雄總醫院附設民眾診療
      服務處診斷證明書一份附於警訊卷可稽，且肇事時雖為夜間，且下著小雨，但
      夜間照明設備正常，路況皆良好，而肇事時，被告並無不能注意車前狀況之情
      事，竟疏未注意及此而撞及告訴人，導致告訴人受傷，可見告訴人之受傷結果
      與被告之過失行為間，具有相當之因果關係。
（五）綜上所述，足見被告所辯，顯係卸責之詞，不足採信。本件事證明確，被告過
      失傷害犯行，洵堪認定。
四、被告乙○○因本件車禍導致告訴人甲○○受有右足第二蹠骨骨折、右足第一蹠骨
    脫臼、二下肢挫傷及頭部外傷併腦震盪等之傷害，應係屬普通傷害，尚非屬刑法
    第十條第四項所稱之重傷。核被告所為，係犯刑法第二百八十四條第一項前段之
    過失傷害罪。公訴人認被告所為係犯刑法第二百八十四條第一項後段之罪，尚有
    未洽，起訴法條應予變更。
五、原審以被告罪證明確，因予論罪科刑，固非無見；惟查：（一）刑法第二百八十
    四條第一項有前段及後段之分，原審認被告所為係犯刑法第二百八十四條第一項
    之過失傷害罪，尚有未洽。（二）被告於肇事後均未與告訴人尋求和解，原審竟
    謂被告於肇事後尚有積極與告訴人尋求和解，與事實不符，且諭知被告緩刑，亦
    有未當。檢察官上訴意旨，以被告於肇事後均未與告訴人尋求和解，原判決理由
    竟謂被告於肇事後尚有積極與告訴人尋求和解，與事實不符為由，指摘原判決不
    當，為有理由，且原判決又有上開可議之處，自屬無可維持，應由本院將原判決
    予以撤銷改判。爰審酌被告並無前科，然肇事後一再否認犯行，至今仍未與告訴
    人達成和解，告訴人所受傷勢非重等一切情狀，量處有期徒刑三月，並諭知如易
    科罰金之折算標準。
據上論斷，應依刑事訴訟法第三百六十九條第一項前段、第三百六十四條、第二百九
十九條第一項前段、第三百條，刑法第二百八十四條第一項前段、第四十一條第一項
前段，罰金罰鍰提高標準條例第一條前段、第二條，判決如主文。
本案經檢察官芳娜蓉到庭執行職務。
中    華    民    國      九十二      年      六      月     二十五   日
                              臺灣高等法院高雄分院刑事第二庭
                                  審判長法官  林正雄
                                        法官  張意聰
                                        法官  黃壽燕
右正本證明與原本無異。
不得上訴。
                                  法院書記官  黃富美
中    華    民    國      九十二      年      六      月    二十五    日
附錄本判決論罪科刑法條：
中華民國刑法第二百八十四條
  因過失傷害人者，處六月以下有期徒刑、拘役或五百元以下罰金，致重傷者，處一
  年以下有期徒刑、拘役或五百元以下罰金。
  從事業務之人，因業務上之過失傷害人者，處一年以下有期徒刑、拘役或一千元以
  下罰金，致重傷者，處三年以下有期徒刑、拘役或二千元以下罰金。


司法院資訊處製作；財團法人民間司法改革基金會備份。
